臺灣臺南地方法院行政訴訟判決
109年度交字第131號
原      告  李姿蓉  
被      告  臺南市政府交通局

代  表  人  王銘德  
上列當事人間交通裁決事件，原告不服被告機關109年7月27日南
市交裁字第78-ZFC179986號裁決，提起行政訴訟，本院判決如下
：
    主  文
一、原告之訴駁回。
二、訴訟費用新臺幣300元由原告負擔。
    事實及理由
一、程序事項：本件係原告不服被告所為道路交通管理處罰條例
    第8條之裁決，而提起之撤銷訴訟，屬行政訴訟法第237條之
    1第1項第1款所稱交通裁決事件，因事證明確，爰依同法第
    237條之7規定，不經言詞辯論逕行裁判。
二、事實概要：原告於109年2月15日15時11分許，駕駛車牌號碼
    000-0000號自用小客車（下稱系爭汽車），行經國道3號北
    向90.1公里處（中線車道），因有行車速度超過規定之最高
    速限21公里違規行為，經内政部警政署國道公路警察局第六
    公路警察大隊竹林分隊（下稱舉發單位）員警製單逕行舉發
    ，嗣原告向被告提出申訴，被告請舉發單位調查結果，仍認
    原告有前揭違規行為，遂於109年7月27日，依道路交通管理
    處罰條例第33條第1項第1款及第63條第1項第1款規定，裁處
    罰鍰新臺幣（下同）3,500元，並記違規點數1點。原告不服
    ，遂提起本件行政訴訟。
三、原告主張略以：
　㈠舉發單位於國道3號北向91公里處設置有測速取締標誌，加 
    計測距 350.6公尺(0.3506公里），（90.1－0.3506＝89.7944
    )合計已逾道路交通管理處罰條例第7條之2規範之距離（91－
    0.3＝90.7或91－1＝90）。
  ㈡原告當日係因長女就讀之私立元智大學規定住宿生於寒假期
    間須將住宿物品搬離宿舍，最遲須於109年2月15日17時30分
    前完成。原告為協助長女於規定時間内完成，有略為加速行
    駛。
　㈢並聲明：原處分撤銷，訴訟費用由被告負擔。
四、被告答辯則以：
　㈠原告於109年2月15日15時11分許，駕駛車牌號碼000-0000號
    自用小客車，行經國道3號北向90.1公里處（中線車道），
    行車速度超過規定最高速限21公里（速限每小時110公里，
    時速每小時131公里），經警製單舉發，違規事證明確，被
    告乃據此裁處原告罰鍰3,500元，並記違規點數1點， 揆諸
    首揭規定，並無不合，應予維持。
  ㈡復按道路交通管理處罰條例第7條之2規定：「（第1項）汽車
    駕駛人之行為有下列情形之一，當場不能或不宜攔截製單舉
    發者，得逕行舉發：……7、經以科學儀器取得證據資料證明
    其行為違規。……。（第2項）前項第7款之科學儀器應採固定
    式，並定期於網站公布其設置地點。但汽車駕駛人之行為屬
    下列情形之一者，不在此限：……9、行車速度超過規定之最
    高速限或低於規定之最低速限。……。（第3項）對於前項第9
    款之違規行為，採用固定或非固定式科學儀器取得證據資料
    證明者，於一般道應於100公尺至300公尺間，於高速公路、
    快速公路應於300公尺至1,000公尺間，明顯標示之；其定點
    當場攔截製單舉發者，亦同。」，上開於高速公路採用固定
    或非固定式科學儀器取得證據資料證明者，於測速地點前方
    300公尺至1,000公尺間樹立告示牌規定，係藉以提醒駕驶人
    注意前方有違規超速取締。經查系爭違規路段行車最高速限
    定為每小時110公里，舉發單位依規定於測速照相機設置地
    點（即違規地點）前方約900公尺處，設置有三角型「照相
    機」測速取締警告標誌1面，提醒駕駛人依規定速限行駛。
    另舉發單位使用之「雷射」測速儀器廠牌：LTI、型號：TmC
    AM、器號：TC003806，業經檢定合格，該檢定合格證書記載
    檢定合格單號碼M0GB0000000，檢定日期：108年4月17日，
    有效期限：109年4月30日，此有舉發單位109年6月10日、10
    月15日國道警六交字第1096702251號及第0000000000號函檢
    附超速行駛、速限及「三角型」照相機測速取締標誌採證照
    片共3幀、雷射測速儀經經濟部標準檢驗局委託財團法人-台
    灣電子檢驗中心檢定合格證書影本及取締現場圖各1份可稽
    。本件原告之違規時間為109年2月15日，尚在該雷射測速儀
    檢定合格之有效期限内。又經濟部標準檢驗局係負責國家標
    準制定及檢驗之機構，其委託財團法人台灣電子檢驗中心檢
    定合格後發給之證書自有相當之公信力，足資證明原告確有
    上開超過規定最高速限行駛情事。
  ㈢又按道路交通管理處罰條例第4條第2項、第3項規定：「（第
    2項）駕駛人駕駛車輛、大眾捷運系統車輛或行人在道路上
    ，應遵守道路交通標誌、標線、號誌之指示、警告、禁制規
    定，並服從執行交通勤務之警察或依法令執行指揮交通及交
    通稽查任務人員之指揮。（第3項）前項道路交通標誌、標
    線、號誌之指示、警告、禁制規定、樣式、標示方式、設置
    基準及設置地點等事項之規則，由交通部會同内政部定之。
    」；道路交通標誌標線號誌設置規則（下稱設置規則）第1
    條及第55條之2規定：「本規則依道路交通管理處罰條例第4
    條第3項規定訂定之。」、「（第1項）測速取締標誌『警52』
    ，用以警告車輛駕駛人前方路段常有測速取締執法，促使行
    車速度不得超過道路規定之最高速限或低於規定之最低速限
    。（第2項）本標誌設於測速取締執法路段前，一般道路應
    於100公尺至300公尺間，高速公路、快速公路應於300公尺
    至1,000公尺間。」。經查系爭違規路段總重20噸以上大貨
    車最高速限為每小時90公里，其他車種(含系爭車輛所屬之
    小型車）最高速限為每小時110公里，道路主管機關於國道3
    號北向98及91公里處，就不同車種各設置有「速限」及「三
    角形」照相機測速取締「警52」標誌共7面；上開「警52」
    標誌位於測速照相機設置地點（即違規地點，位於國道3號
    北向90.1公里處）前方約900公尺處(91公里-90.1公里=0.9
    公里=900公尺），係依上開設置規則第55條之2規定所設置
    。復觀諸系爭測速取締「警52」標誌内顯示之照相機圖案，
    衡諸常情，並無令行經該處之駕駛人（包括原告在内）難以
    判斷或辨識困難情形，依原告係合法考領有普通小型車駕驶
    執照之駕駛人，面對該路段每小時最高110公里速限標誌，
    即表示其行車速度不得超過每小時110公里一節，自難諉為
    不知，並應遵守道路主管機關訂定之速限，依規定行駛。又
    系爭違規路段設置之最高速限、三角形照相機測速取締「警
    52」標誌，依其所懸掛之位置、高度、角度及其内所標繪之
    數字、圖案，均可使用路人依一般注意狀況即可清楚視見，
    並無任何遮蔽物阻擋以致有模糊無法辨識或辨識不清之情形
    ，足供告示車輛駕駛人前方道路最高行車速限，詎原告竟仍
    以每小時131公里之速度行駛，顯已違悖上開道交條例第4條
    第2項，駕駛人行駛於道路時，本負有注意行經路段之標誌
    、標線及號誌，並依其指示、警告、禁制規定行駛之基本義
    務甚明。
  ㈣末按道路交通管理處罰條例第7條之2係於94年12月28日增訂
    第3項規定，而由94年12月28日修法當時立法委員提案說明
    ：「……本席等認為，應於『該類儀器』設置前適當距離通知汽
    車駕駛人以為因應。」等語（立法院第6屆第2次會期第3次
    會議議案關係文書第706頁）觀之，立法者已明確表示處罰
    條例第7條之2增訂第3項規定，以固定或非固定式科學儀器
    作為取締交通違規之證據者，應於「該類儀器」設置前適當
    距離，通知駕駛人以為因應，以便讓駕駛人注意到該「明顯
    標示」後，保留一段減速（或增速）空間，而能在該明顯標
    示後之一段距離内保持安全速限，藉以達到維護交通秩序，
    確保交通安全之目的。嗣後歷次修法皆無變更94年12月28日
    增訂當時關於「明顯標示」之距離即是「警示牌設置位置」
    與「科學儀器設置地點」之距離意旨。是以，道路交通管理
    事件於一般道路以移動式科學測速儀器取得證據資料，證明
    汽車駕驶人有行車速度超過規定最高速限之違規行為，並逕
    行舉發而為裁罰處分者，應於所設取證之科學測速儀器處所
    前100公尺至300公尺間明顯標示之，亦即「明顯標示」距離
    之計算方式，應以「科學儀器設置地點」為準，而非以「科
    學儀器所取證違規行為」為準（臺灣高雄地方法院107年度
    交字第257號行政判決理由五(一）；貴院108年度交字第134
    號行政判決理由六（二）2、3；臺灣花蓮地方法院108年度
    交更一字第1號行政判決理由五（四）、高雄高等行政法院1
    08年交上字第39號行政判決理由五（三）及臺北高等行政法
    院104年交上字第205號行政判決理由五（一）意旨參照）。
    本案舉發單位於國道3號架設之雷射測速儀，位於國道3號北
    向約90.1公里處，道路主管機關於照相儀器（即違規地點）
    前方各7.9公里及900公尺處，設置有小型車最高速限每小時
    110公里以及三角型「警52」測速取締警告標誌各1面。舉發
    員警手持雷射測速儀於系爭違規路段往南偵測北向行駛之系
    爭車輛（車頭）車 速為每小時131公里（儀器與受測車輛間
    之測距為350.6公尺）。則揆諸上開答辯理由（二）、（三
    ）、（四）之說明，系爭「警52」警告標誌與「雷射測速儀
    」間之距離，並未超過上開道交條例第7條之2第3項：於高
    速公路應於300公尺至1,000公尺間明顯標示之規定。再者，
    由舉發單位之採證照片可知，系爭「警52」警告標誌之設置
    位置視線良好，並無他物遮蔽，已足以預先提醒駕駛人應減
    速慢行，自亦合於道交條例第7條之2第3項規定300公尺至1,
    000公尺「明顯標示」之要件，舉發單位之採證及舉發程序
    ，並無瑕疵（貴院108年交字第11號行政判決理由五（二）3
    意旨參照）。原告訴稱「警52」警告標誌距離違規地點已逾
    道交條例第7條之2規範之距離云云一節，顯係對上開道交條
    例規定「警告標誌」與「科學儀器」間之明顯標示距離，容
    有誤解，自非可採。舉發單位依法製單舉發，並無違誤。原
    告所訴，並無理由，核不足採。
　㈤被告並聲明：原告之訴駁回，訴訟費用由原告負擔。
五、本件事實概要欄所載之事實，除後列爭點外，業經兩造各自
    陳述在卷，兩造並分別提出如附表所示之證據。本件爭點厥
    為：原告駕駛系爭汽車是否有「行車速度超過規定之最高時
    速21公里」之違規行為？
六、本院之判斷：
　㈠應適用法令：
　⒈道路交通管理處罰條例：
　　⑴第7條之1第1、2、3項：（第1項）汽車駕駛人之行為有下
      列情形之一，當場不能或不宜攔截製單舉發者，得逕行舉
      發：一、闖紅燈或平交道。二、搶越行人穿越道。三、在
      道路收費停車處所停車，不依規定繳費。四、不服指揮稽
      查而逃逸，或聞消防車、救護車、警備車、工程救險車、
      毒性化學物質災害事故應變車之警號不立即避讓。五、違
      規停車或搶越行人穿越道，經各級學校交通服務隊現場導
      護人員簽證檢舉。六、行經設有收費站、地磅之道路，不
      依規定停車繳費或過磅。七、經以科學儀器取得證據資料
      證明其行為違規。（第2項）前項第七款之科學儀器應採
      固定式，並定期於網站公布其設置地點。但汽車駕駛人之
      行為屬下列情形之一者，不在此限：一、蛇行、危險方式
      駕車或二輛以上之汽車競駛或競技。二、行駛路肩。三、
      違規超車。四、違規停車而駕駛人不在場。五、未依規定
      行駛車道。六、未依規定變換車道。七、未保持安全距離
      。八、跨越禁止變換車道線或槽化線。九、行車速度超過
      規定之最高速限或低於規定之最低速限。十、汽車駕駛人
      或乘客未依規定繫安全帶。十一、機車駕駛人或附載座人
      未依規定戴安全帽。（第3項）對於前項第九款之違規行
      為，採用固定或非固定式科學儀器取得證據資料證明者，
      於一般道路應於100公尺至300公尺間，於高速公路、快速
      公路應於300公尺至1000公尺間，明顯標示之；其定點當
      場攔截製單舉發者，亦同。
　　⑵第33條第1項第1款：汽車行駛於高速公路、快速公路或設
      站管制之道路，不遵使用限制、禁止、行車管制及管理事
      項之管制規則而有下列行為者，處汽車駕駛人3,000元以
      上6,000元以下罰鍰：一、行車速度超過規定之最高速限
      或低於規定之最低速限。
　　⑶第63條第1項第1款：汽車駕駛人有下列各款所列條款之一
      者，除依原條款處罰鍰外，並予記點：一、有第33條第1
      項、第2項、…情形之一者，各記違規點數1點。
　⒉高速公路及快速公路交通管制規則第5條第1項前段：汽車行
    駛高速公路及快速公路，應依速限標誌指示。
　⒊道路交通標誌標線號誌設置規則：
　　⑴第7條第1項：標誌、標線、號誌應經常維護，保持清晰完
      整及有效性能。
　　⑵第18條第1、2項：（第1項）豎立式標誌設置位置，以標誌
      牌之任何部份不侵入路面上空且標誌牌面邊緣與路面邊緣
      或緣石之邊緣相距50公分至2公尺為原則，必要時得酌予
      變更。但因受地形限制或特殊狀況，得在影響行車最小原
      則下，設置於路面。（第2項）豎立式標誌設置之高度，
      以標誌牌下緣距離路面邊緣或邊溝之頂點1公尺20公分至2
      公尺10公分為原則，其牌面不得妨礙行人交通。共桿設置
      時，同支柱同方向至多以三面為限，並依禁制標誌、警告
      標誌及指示標誌之順序，由上至下排列。
　　⑶第55條之2：測速取締標誌「警52」 ，用以警告車輛駕駛
      人前方路段常有測速取締執法，促使行車速度不得超過道
      路規定之最高速限或低於規定之最低速限。本標誌設於測
      速取締執法路段前，一般道路應於100公尺至300公尺間，
      高速公路、快速公路應於300公尺至1000公尺間。
　㈡被告機關認定原告於109年2月15日15時11分許，駕駛車牌號
    碼000-0000號自用小客車，行經國道3號北向90.1公里處（
    中線車道），有「行車速度超過規定之最高速限21公里」之
    違規行為，提出内政部警政署國道公路警察局第六公路警察
    大隊109年6月10日、10月15日國道警六交字第1096702251號
    及第0000000000號函檢附超速行駛、速限及「三角型」照相
    機測速取締標誌採證照片共3幀、雷射測速儀經經濟部標準
    檢驗局委託財團法人台灣電子檢驗中心檢定合格證書影本及
    取締現場圖各1份等件為證（本院卷第77至89頁）。又依超
    速採證照片（本院卷第81頁）內拍攝有系爭車號「ASW-1252
    」號汽車，而照片上方之資訊欄內容可知，本件違規路段之
    最高速限為110公里，而舉發機關員警係於國道3號北向90.1
    公里處測得系爭汽車係以時速131公里行駛，測距350.6公尺
    ，使用之雷達測速照相機器號：TC003806，合格證號為M0GB
    0000000號。另本件舉發機關使用之「雷射」測速儀器廠牌
    ：LTI、型號：TruCAM、器號：TC003806，業經檢定合格，
    該檢定合格證書記載：檢定合格單號碼：M0GB0000000，檢
    定日期：108年4月17日，有效期限：109年4月30日，此有經
    濟部標準檢驗局委託財團法人台灣電子檢驗中心檢定合格證
    書影本1份（本院卷第87頁）可稽。而本件原告之違規時間
    為109年2月15日，尚在該雷射測速儀檢定合格之有效期限内
    ，故本件所測得之系爭汽車時速應可認定正確無訛，因此原
    告於行經違規地點處時，係以時速131公里之「行車速度超
    過規定之最高速限21公里」之違規事實，堪以認定。
  ㈢又依被告機關提出之速限及「三角型」照相機測速取締標誌
    採證照片內容，清楚可知道路主管機關於國道三號北向約98
    公里及91公里處，設置有速限110公里及三角型照相機「警5
    2」測速取締警告標誌各1面，又依「警52」標誌測距照片（
    本院卷第77頁）之內容，又依測速照片及取締現場圖（本院
    卷第81、89頁）之記載，本件施測地點是位於國道三號北向
    90.1公里處，該處距離「警52」標誌約900公尺：另外舉發
    員警係以往回拍攝系爭車頭之方式測速，測距為350.6公尺
    ，故系爭汽車係於通過「警52」標誌後549.4公尺處遭舉發
    員警測速照相取締，故測速照相儀器之設置地點以及系爭汽
    車被測速照相之地點，均符合道路交通管理處罰條例第7條
    之2第3項規定高速公路、快速公路之測速照相儀器應設置「
    警52」標誌後300公尺至1000公尺間之程序規定。至於原告
    認為舉發員警對系爭汽車測速之地點為國道3號北向89.7944
    公里處，已超過法定距離上限云云，惟就原告所述之狀態判
    斷，係指系爭汽車通過舉發員警施測地點後才遭測速，此時
    舉發員警拍攝之角度必然係拍攝系爭汽車之車尾處，此情核
    與測速照片之內容不合。是以，原告所辯顯與事實不合，並
    不足採。
　㈣綜上所述，原告於109年2月15日15時11分許，駕駛系爭汽車
    行經國道3號北向90.1公里處，確有「行車速度超過規定之
    最高速限21公里」之違規行為，被告機關並依道路交通管理
    處罰條例第33條第1項第1款及第63條第1項第1款，以及違反
    道路交通管理事件統一裁罰標準表規定（依照違反道路交通
    管理事件統一裁罰標準表之規定，「小型車行駛高、快速公
    路行車速度超過規定之最高速限逾20公里至40公里以內」之
    最低罰鍰為3,500元，並計違規點數1點），裁處罰鍰3,500
    元，並記違規點數1點，揆諸首揭規定，原處分並無違法，
    原告訴請撤銷為無理由，應予駁回。
七、本件第一審裁判費為300元，應由原告負擔，爰確定第一審
    訴訟費用額如主文第2項所示。
據上論結，本件原告之訴為無理由，依行政訴訟法第237條之8第
1項、第98條第1項前段，判決如主文。
中　　華　　民　　國　　110 　年　　9 　　月　　24　　日
　　　　　　　　　行政訴訟庭　法　官　侯明正
上為正本係照原本作成。
如不服本判決，應於判決送達後20日內，向本院提出上訴狀並表
明上訴理由（原判決所違背之法令及其具體內容或依訴訟資料可
認為原判決有違背法令之具體事實），其未載明上訴理由者，應
於提出上訴後20日內向本院補提理由書（上訴狀及上訴理由書均
須按他造人數附繕本，如未按期補提上訴理由書，則逕予駁回上
訴），並應繳納上訴裁判費新臺幣750元。
中　　華　　民　　國　　110 　年　　9 　　月　　24　　日
　　　　　　　　　　　　　　　書記官　陳世明

證據清單：
一、原告提出：   原證1 被告機關109年6月10日南市交裁字第1090713976號函 15-16頁 原證2 内政部警政署國道公路警察局第六公路警察大隊109年6月10日國道警六交字第1096702251函（含「警52」測速照相警告標誌、測速採證照片、雷射測速儀經經濟部標準檢驗局委託財團法人台灣電子檢驗中心檢定合格證書影本） 17-23頁 原證3 被告機關109年7月27日南市交裁字第78-ZFC179986號裁決書 25頁 二、被告提出：   被證1 被告110年6月16日南市交裁字第1100751684號函 53頁 被證2 違反道路交通管理事件裁決重新審查紀錄表 55-59頁 被證3 舉發單位國道警交字第ZFC179986號舉發通知單（含測速採證照片）及送達證書 69-70頁 被證4 被告機關109年7月27日南市交裁字第78-ZFC179986號裁決書及送達證書影本（含歸責駕駛人申請書及委託書） 71-75頁 被證5 内政部警政署國道公路警察局第六公路警察大隊109年6月10日、10月15日國道警六交字第1096702251號及第0000000000號函檢附超速行駛、速限及「三角型」照相機測速取締標誌採證照片共3幀、雷射測速儀經經濟部標準檢驗局委託財團法人台灣電子檢驗中心檢定合格證書影本及取締現場圖各1份 77-89頁 被證6 原告之汽車駕駛人基本資料1份 91頁 被證7 原告108年3月31日陳述書 93頁